臺灣高等法院高雄分院刑事判決　　　　 100年度上易字第28號
上　訴　人
即　被　告　詹豐彰
上列上訴人因竊盜案件，不服臺灣屏東地方法院99年度易字第49
1 號中華民國99年11月30日第一審判決（起訴案號：臺灣屏東地
方法院檢察署98年度偵字第8556號），提起上訴，本院判決如下
：
     主  文
原判決撤銷。
詹豐彰共同犯毀越門扇竊盜罪，未遂，處有期徒刑肆月，如易科
罰金，以新臺幣壹仟元折算壹日。
     事  實
一、詹豐彰與翁耀宗（已據原審判決有罪確定）於民國98年5 月
    26日16時許，共同騎乘車牌號碼不詳之機車，前往王芳濱位
    於屏東縣新埤鄉○○路28之1 號住宅欲找王芳濱，適王芳濱
    外出工作，該住宅無人在家，詹豐彰與翁耀宗認有機可乘，
    竟基於意圖為自己不法所有之犯意聯絡，共同徒手毀壞該住
    宅後門之鋁門門鎖，並一同進入該住宅（侵入住宅及毀損門
    扇部分未據告訴）著手搜尋財物，然均無所獲，其後2 人因
    恐事跡敗露，即共騎機車逃離現場，因而竊盜未遂。
二、案經屏東縣政府警察局潮州分局報告臺灣屏東地方法院檢察
    署檢察官偵查起訴。
    理  由
壹、證據能力
一、按被告以外之人於偵查中向檢察官所為陳述，除顯有不可信
    之情況者外，得為證據，刑事訴訟法第159 條之1 第2 項定
    有明文。查共犯翁耀宗於檢察官偵查時所為陳述，業經其於
    供前具結，有證人結文附卷可稽，其於偵查中之陳述，客觀
    上並無顯不可信之情況，且經原審傳訊到庭行交互詰問，被
    告之詰問權已獲保障，是上開證人於偵查中之證詞自有證據
    能力。
二、被告以外之人於審判外之陳述雖不符刑事訴訟法第159 條之
    1 至之4 等之規定，而經當事人於審判程序同意作為證據，
    法院審酌該言詞陳述或書面陳述作成時之情況，認為適當者
    ，亦得為證據；當事人、代理人或辯護人於法院調查證據時
    ，知有刑事訴訟法第159 條第1 項不得為證據之情形，而未
    於言詞辯論終結前聲明異議者，視為有前項之同意，同法第
    15 9條之5 定有明文。查本案據以認定犯罪事實存否之被告
    以外之人之其他言詞或書面陳述，經本院於審理時予以提示
    並告以要旨，且經檢察官及被告表示意見，其等均未於言詞
    辯論終結前對上開證據異議，本院審酌各項證據做成之時，
    並無不當情形，認為以之作為本案之證據亦屬適當，依上開
    規定，自均具有證據能力。
貳、實體部分
一、訊據上訴人即被告詹豐彰固坦承有與翁耀宗共同騎乘機車前
    往上址欲找王芳濱，適王芳濱外出工作，嗣後共同騎機車離
    開等情不諱，然矢口否認有何加重竊盜未遂之犯行，辯稱：
    我沒有破壞王芳濱住宅後門，也沒有進去王芳濱住宅，我看
    到翁耀宗從後門進去後，我只是站在該住宅旁空地停機車那
    邊等翁耀宗出來後一起騎車離開，並無共同竊盜云云。經查
    ：
  (一)上揭事實，業據證人王芳濱於警詢中、證人即共犯翁耀宗於
    偵查證稱：「當天下午三、四點的時候，我們本來是去找我
    同學王芳濱，但他不在家，我們就到他家後門，我和詹豐彰
    兩人一起將門用手扳開來，我們兩人就一起進去翻東西，我
    們二人想要從王芳濱家裡拿東西，找一會兒，我們二人因為
    害怕，所以就匆匆迷忙騎機車先離開了，我沒有拿東西，但
    詹豐彰有無拿東西，我並不清楚」（偵查卷第18頁），於原
    審證稱：「門確實是我們兩個一起弄壞的，因為我當天右手
    有受傷，所以我一個人沒有辦法打開門。當時我們2 人要偷
    東西但沒有偷到」（原審卷第92-93 頁）等情明確，核與證
    人即被害人王芳濱之鄰居王忠華於原審證稱：「我那天下午
    約16時許要出門工作時，就看他們兩人騎一台機車停在王芳
    濱住宅旁的庭院，其中1 名男子就向我說：我是王芳濱的同
    學，問我王芳濱在不在？我跟他說：王芳濱不在家，他出去
    工做了。說完我便隨後出去工作」等情相符（原審卷第94-9
    5 頁），並有遭破壞門鎖、屋內遭翻動之現場照片6 張在卷
    足資佐證。
  (二)被告雖以上揭情詞置辯，惟查：被告與翁耀宗係共同破壞被
    害人後門之門鎖而入內行竊，且翁耀宗當時右手受傷，一個
    人無法打開後門等情，已據共犯翁耀宗證述綦詳，參以翁耀
    宗與被告先前並無嫌隙，已據被告自承在卷（本院卷第19頁
    ），且翁耀宗所證述內容於警詢、偵查及原審復均屬一致，
    衡情翁耀宗當無甘冒偽證罪責而故意設詞誣指被告犯案之理
    。又被告既與翁耀宗共同騎乘機車至案發現場門前，其明知
    該房屋未有人在家，倘如其所辯未有共同竊盜犯意，其見翁
    耀宗恣意破壞他人門鎖進入他人住宅，理當攔阻翁耀宗犯行
    ，或於攔阻無效後，自行離開現場，以示與翁耀宗非屬竊嫌
    同黨，其捨此不為，反而於現場靜觀翁耀宗破壞他人門鎖入
    內行竊，並於行竊後共同騎車離開現場，於此情節下，若謂
    其非有共同竊盜犯意聯絡，顯違事理。是被告上開所辯顯屬
    諉卸之詞，不足採信。
  (三)另證人王忠華雖於原審證述：「我最後要去工作的時候，只
    有看到詹豐彰坐在摩托車上，沒有看到翁耀宗，我就往我工
    作的地方出發」等語（原審卷第95頁），惟證人王忠華並無
    始終在場，其於離開現場去工作後，自無從見聞被告共同破
    壞門鎖入內行竊之情形，是證人王忠華證述內容尚難作為有
    利被告之認定。
  (四)按「證人已由法官合法訊問，且於訊問時予當事人詰問之機
    會，其陳述明確別無訊問之必要者，不得再行傳喚」，刑事
    訴訟法第196 條定有明文。被告於本院雖聲請傳訊證人翁耀
    宗到作證，惟證人翁耀宗已經原審傳訊到庭作證（原審卷第
    91-93 頁），並予被告詰問對質之機會，被告之詰問權已獲
    保障，本院審酌上開證人之證述已甚明確，被告復未敘明有
    何再行傳訊之必要，爰不再予傳訊，併予敘明。
  (五)綜上所述，本件事證明確，被告犯行堪以認定，應予依法論
    科。
二、論罪科刑
  (一)被告行為後，刑法第321 條第1 項之加重竊盜罪，已於100
    年1 月26日修正公布，同年月28日施行，修法後依該條第1
    項第1 款規定，白天侵入住宅竊盜，亦屬加重竊盜罪，且加
    重竊盜罪法定刑，由「六月以上、五年以下有期徒刑」，修
    正為「六月以上、五年以下有期徒刑，併科新臺幣十萬元以
    下罰金」，比較新舊法結果，以修正前法律較有利於被告，
    依刑法第2 條第1 項前段規定，本件應適用行為時即修正前
    刑法第321 條第1 項規定論處。
  (二)核被告所為，係犯修正前刑法第321 條第2 項、第1 項第2
    款之毀越門扇竊盜未遂罪。被告就上開犯行，與翁耀宗有犯
    意聯絡及行為分擔，為共同正犯。被告雖已著手犯罪行為之
    實行，惟未生犯罪之結果，為未遂犯，爰依刑法第25條第2
    項之規定，按既遂犯之刑度減輕其刑。
  (三)原審據以論處被告罪刑，固非無見；惟查：刑法第321 條第
    1 項之加重竊盜罪，已於100 年1 月26日修正公布，同年月
    28日施行，修法後依該條第1項 第1 款規定，白天侵入住宅
    竊盜，為屬加重竊盜罪，且加重竊盜罪法定刑，亦有變更，
    前已述明，原判決未及比較新舊法何者較有利於被告，尚有
    未洽。被告上訴意旨否認犯罪，指摘原判決不當，為無理由
    ；惟原判決既有上開可議之處，自應由本院將原判決撤銷改
    判。爰審酌被告與共犯翁耀宗任意於白天侵入他人住宅欲竊
    取財物，守法觀念薄弱，惡性不低，惟念其所行竊之財物尚
    未得手，犯罪所生危害非重，另衡其犯罪之動機、目的、手
    段、所生損害、生活狀況、品行、智識程度及犯後態度等一
    切情狀，量處如主文所示之刑，並諭知易科罰金之折算標準
    ，以資懲儆。
據上論結，應依刑事訴訟法第369 條第1 項前段、第364 條、第
299 條第1 項前段，刑法第2 條第1 項、第28條、修正前刑法第
321 條第2 項、第1 項第2 款、刑法第25條第2 項、第41條第1
項前段規定，判決如主文。
本案經檢察官王登榮到庭執行職務。
中    華    民    國  100     年    3     月    15    日
                  刑事第一庭    審判長法  官  周賢銳
                                      法  官  洪碩垣
                                      法  官  施柏宏
以上正本證明與原本無異。
不得上訴。
中    華    民    國   100    年    3     月    16    日
                                      書記官  魏文常
附錄本案論罪科刑法條全文
修正前刑法第321條（加重竊盜罪）
犯竊盜罪而有左列情形之一者，處6 月以上、5 年以下有期徒刑
：
一、於夜間侵入住宅或有人居住之建築物、船艦或隱匿其內而犯
    之者。
二、毀越門扇、牆垣或其他安全設備而犯之者。
三、攜帶兇器而犯之者。
四、結夥三人以上而犯之者。
五、乘火災、水災或其他災害之際而犯之者。
六、在車站或埠頭而犯之者。
前項之未遂犯罰之。